臺灣高等法院臺中分院刑事判決　　　　 94年度上易字第823號
上　訴　人
即　被　告　丁○○
上列上訴人因詐欺案件，不服臺灣臺中地方法院93年度易字第20
52號中華民國94年5月13日第一審判決（起訴案號：臺灣臺中地
方法院檢察署93年度偵字第12125號，併辦案號：同署93年度偵
字第15977號），提起上訴，本院判決如下：
    主  文
原判決撤銷。
丁○○連續幫助連續意圖為自己不法之所有，以詐術使人將本人
之物交付，累犯，處有期徒刑伍月，如易科罰金，以參佰元折算
壹日。
    事  實
一、丁○○曾於民國（下同）八十二年間，因違反肅清煙毒條例
    案件，經臺灣臺中地方法院以八十二年度訴字第四五九三號
    判決判處有期徒刑三年，為本院以八十三年度上訴字第五七
    九號駁回上訴確定，而於八十四年九月十三日假釋付保護管
    束（至八十六年七月十六日始保護管束期滿）。又於八十五
    年間，因違反肅清煙毒條例案件，經臺灣高等法院以八十五
    年度上訴字第二八六九號判決判處有期徒刑四年確定，前揭
    假釋付保護管束亦遭撤銷（殘刑一年十月三日），經接續執
    行，而於八十八年二月十三日假釋付保護管束，甫於九十一
    年四月十六日假釋期滿執行完畢。詎仍不知悔改，其可預見
    將自己帳戶出售予他人使用，足供他人詐騙財物，仍不違背
    其本意，而基於概括之犯意，於九十三年二月五日，至臺中
    縣豐原市○○路五一九號，向中國國際商業銀行豐原分行，
    申請開立帳號00000000000號活期存款帳戶；再
    於九十三年三月二十五日，向中華郵政股份有限公司豐原博
    愛郵局，申請開立局號○一四一一○號，帳號○一一七八四
    號郵政存簿儲金帳戶，並先後於九十三年二月五日、三月二
    十五日，在臺中縣豐原市○○路一一四巷四二弄五號住處，
    將上開帳戶存摺、金融卡、印章交予其夫丙○○（另案經臺
    灣臺中地方法院檢察署檢察官認此部分為臺灣臺中地方法院
    九十三年度易字第一七五八號判決既判力所及，以九十三年
    度偵字第一九五九四號不起訴處分確定）；再由丙○○先後
    各約於同年二月七日、三月二十七日在臺中市某不詳地點，
    以每本帳戶新臺幣（下同）五千元之代價，將前揭帳戶之存
    摺、提款卡、印章等物，交付予某真實姓名、年籍均不詳，
    綽號「小王」之成年男子使用，以此方式幫助自稱「小王」
    之人等詐騙財物。嗣綽號「小王」之人及其所屬詐騙集團取
    得上開帳戶後，即意圖為自己不法所有，並基於概括之犯意
    ，以下列方法詐騙他人財物：（一）胡學珮於九十三年三月
    三日，接獲某不詳之成年人士之電話，對其詐稱：其父在郵
    局有一封掛號信件未領，並有一筆老人年金九千八百餘元尚
    未領取，要求胡學珮依其指示操作自動提款機，否則無法領
    取該筆老人年金。胡學珮不疑有他，而按其指示操作自動提
    款機，於九十三年三月三日十八時六分、十八時八分、十二
    分，匯款九萬九千八百六十九元、一萬二千二百五十一元、
    五萬九千零十元至丁○○前開中國國際商業銀行帳戶內。
    （二）乙○○○於九十三年四月七日下午，接獲某自稱為臺
    灣銀行敦化分行行員之不詳成年人士之電話，對乙○○○謊
    稱：其所使用之信用卡遭人盜刷，要求其與「金志明」警員
    、及財政部金融科「李文忠」科長聯絡。乙○○○不疑有他
    ，而與真實姓名、年籍不詳，自稱「李文忠」之成年男子聯
    絡，並依對方指示操作自動提款機，而匯款九萬九千八百九
    十八元至丁○○前揭郵局帳戶內。
二、案經臺中市警察局第四分局報告臺灣臺中地方法院檢察署檢
    察官偵查後，聲請簡易判決處刑，經臺灣臺中地方法院臺中
    簡易庭認不宜以簡易判決處刑，簽由同院刑事庭改依通常程
    序審理，及臺中縣警察局豐原分局報告同署檢察官移送併辦
    。
    理  由
一、訊據上訴人即被告（以下簡稱被告）丁○○對於其將所申請
    之中國國際商業銀行豐原分行，帳號0000000000
    0號活期存款帳戶，及中華郵政股份有限公司豐原博愛郵局
    ，局號○一四一一○號，帳號○一一七八四號郵政存簿儲金
    帳戶之存摺、提款卡、印章，交由其夫丙○○出售予真實姓
    名、年籍不詳，自稱「小王」之成年男子使用之事實，於原
    審審理中坦承不諱，且經證人丙○○於原審及本院審理時結
    證明確。又被害人胡學珮確受真實姓名、年籍不詳之成年人
    士詐以其父有老人年金，尚未領取云云，要求被害人胡學珮
    依其指示操作自動提款機，致其陷於錯誤而匯款至被告所申
    請之中國國際商業銀行帳戶，及被害人乙○○○受真實姓名
    、年籍不詳之人士，詐以其信用卡遭人盜刷云云，要求被害
    人乙○○○依指示操作自動提款機，致其陷於錯誤而匯款至
    被告所申請之豐原博愛郵局帳戶等情，業據被害人胡學珮、
    乙○○○於警詢時指述在卷，並有郵政儲金匯業局存簿、劃
    撥儲金自動櫃員機儲戶交易明細表、客戶歷史交易清單各一
    張、中國信託銀行自動櫃員機交易明細三張、中國國際商業
    銀行豐原分行客戶歷史檔交易明細查詢表一張、中華郵政股
    份有限公司豐原郵局九十四年二月三日營字第○九四五○一
    ○○二六號函暨所附具之開戶基本資料、資金往來明細、使
    用電話語音服務申請書、中國國際商業銀行九十四年三月十
    一日（九四）中豐字第○三八號函暨所附具之開戶資料、往
    來明細、使用電話語音申請紀錄等在卷可稽。是上開自稱「
    小王」者等不詳人士顯具意圖為自己不法所有之犯意，以領
    取老人年金、信用卡遭人盜刷為詐術，使被害人胡學珮、乙○○○陷於錯誤，而將本人之財物交付，該等真實姓名、年
    籍均不詳之人士應係犯詐欺取財罪甚明。且觀之上開帳戶交
    易資料，被告於九十三年二月五日、三月二十五日，將上開
    帳戶交予證人丙○○，丙○○分別於隔二日後提供予自稱「
    小王」之人迄本案查獲時止，確有被害人胡學珮、乙○○○
    所匯入款項匯進及提出之紀錄，足見被告前揭自白非虛。復
    按銀行或郵局活期帳戶可供款項之存匯、提領，一般人均可
    輕易申請開設，並無任何資格條件之限制，此為具備普通知
    識經驗之一般人在日常生活經驗所俱知之常識，除非欲以「
    借人頭」之手法，利用他人之帳戶以詐騙財物，豈須借用他
    人之帳戶。被告於出售帳戶時，係年紀四十餘歲智慮成熟健
    全之人，對於前揭一般生活經驗常識，應知之甚詳，竟將其
    帳戶資料交由其夫丙○○供出售使用，顯然可得預見向其夫
    購得上開帳戶之人係欲透過借用其帳戶，以行詐騙他人財物
    之犯行，而躲避警方追查。被告之自白核與事實相符，事證
    明確，被告犯行堪以認定。
二、按幫助犯之成立，主觀上行為人須有幫助故意，客觀上須有
    幫助行為。且幫助犯係從屬於正犯而成立，並無獨立性，故
    幫助犯須對正犯之犯罪事實，具有共同認識而加以助力，始
    能成立，其所應負之責任，亦以與正犯有同一認識之事實為
    限，若正犯所犯之事實，超過其共同認識之範圍時，則幫助
    者事前既不知情，自不負責。從犯對正犯行為所認識之內容
    ，如與正犯所發生之事實不一致時，應僅就其所認識之範圍
    負責。查被告丁○○基於幫助詐欺取財之不確定故意，將前
    揭所申請之帳戶存摺、印章、提款卡，交由其夫丙○○提供
    自稱「小王」等人作為犯連續詐欺取財之用，及該名自稱「
    李文忠」者等人，確有先後向被害人胡學珮、乙○○○詐欺
    取財得逞等節，已如前述，核被告所為，係犯刑法第三十條
    第一項前段、第三百三十九條第一項之幫助連續詐欺取財罪
    。其先後二次提供上開帳戶存摺、印章、提款卡予丙○○轉
    售詐騙集團之人詐取財物，時間緊接，犯罪構成要件相同，
    顯係基於概括犯意反覆為之，為連續犯，應論以一罪，並依
    法加重其刑。復按刑法第二十八條之共同正犯係指二人以上
    共同實施犯罪行為而言，幫助他人犯罪並非共同實施正犯，
    雖事實上有二人以上共同幫助，要亦各負幫助罪責，無適用
    該條之餘地，最高法院五十四年度臺上字第一○二一號、五
    十七年度臺上字第三九二一號判決可資參照。是被告將前開
    帳戶存摺等物交由丙○○出售予他人，尚未構成共同正犯，
    附此敘明。又移送併辦（即臺灣臺中地方法院檢察署九十三
    年度偵字第一五九七七號）係被害人胡學珮遭詐騙之部分，
    與本案已起訴成罪部分，具有連續犯之裁判上一罪關係，為
    起訴效力所及，本院自應併予審究。查被告前於八十二年間
    ，因違反肅清煙毒條例案件，經臺灣臺中地方法院以八十二
    年度訴字第四五九三號判處有期徒刑三年，為本院以八十三
    年度上訴字第五七九號駁回上訴確定，而於八十四年九月十
    三日假釋付保護管束（至八十六年七月十六日始保護管束期
    滿）；又於八十五年間，因違反肅清煙毒條例案件，經臺灣
    高等法院以八十五年度上訴字第二八六九號判處有期徒刑四
    年確定，前揭假釋付保護管束亦遭撤銷（殘刑一年十月三日
    ），經接續執行，而於八十八年二月十三日假釋付保護管束
    ，並於九十一年四月十六日假釋期滿執行完畢等情，有臺灣
    臺中地方法院檢察署刑案資料查註紀錄表及臺灣高等法院被
    告全國前案紀錄表各乙份在卷足憑，其受有期徒刑之執行完
    畢後，五年以內再犯本件有期徒刑以上之罪，為累犯，應依
    刑法第四十七條規定，加重其刑。又被告幫助他人犯詐欺取
    財罪，係從犯，爰依刑法第三十條第二項之規定，按正犯所
    犯之罪減輕其刑，並依刑法第七十一條第一項規定，先加後
    減之。原審對被告論罪科刑固非無見，惟被告係於九十三年
    二月五日、三月二十五日申請帳戶當天，即先後將申請之帳
    戶存摺、金融卡、印章交予其夫丙○○；丙○○於取得上開
    帳戶存摺等物，先後各約於同年二月七日、三月二十七日，
    轉售予詐騙集團之成員等情，已據證人丙○○於本院審理中
    結證明確。原判決事實欄認定被告係於九十三年三月下旬某
    日，將上開申請之二本帳戶存摺等物交予其夫丙○○，再轉
    售予詐騙集團之「小王」，認定事實有所違誤（按被害人胡
    學珮係於九十三年三月三日即遭詐騙而轉帳予被告前開中國
    國際商業銀行帳戶內，已如前述）；原判決對被告未論以連
    續犯，亦有未洽。被告上訴意旨指摘原判決不當，固不足取
    ，惟原判決既有上開可議之處，即屬無可維持，應予撤銷改
    判。爰審酌被告為貪圖私利，而提供其金融帳戶幫助他人詐
    騙財物，致使詐騙集團利用人頭帳戶詐財，使無辜之被害人
    憑白受害，影響社會經濟秩序，益添查緝之困難，及其犯罪
    後坦承犯行，態度良好等一切情狀，量處如主文第二項所示
    之刑，並諭知易科罰金之折算標準。
三、被告經合法傳喚，無正當理由不到庭，爰不待其陳述逕行判
    決。
據上論斷，應依刑事訴訟法第三百七十一條、第三百六十九條第
一項前段、第三百六十四條、第二百九十九條第一項前段，刑法
第五十六條、第三百三十九條第一項、第四十七條、第三十條第
一項、第二項、第四十一條第一項前段，罰金罰鍰提高標準條例
第一條前段、第二條，判決如主文。
本案經檢察官甲○○到庭執行職務。
中　　華　　民　　國　　94　　年　　8 　　月　　24　　日
               刑事第十庭　審判長法　官　林　照　明
                                 法　官　吳　重　政
                                 法　官　唐　光　義
上列正本證明與原本無異。
不得上訴。
                                 書記官　王　麗　珍
中　　華　　民　　國　　94　　年　　8 　　月　　30　　日
附錄論罪科刑法條
中華民國刑法第339條
(普通詐欺罪)
意圖為自己或第三人不法之所有，以詐術使人將本人或第三人之
物交付者，處五年以下有期徒刑、拘役或科或併科一千元以下罰
金。
以前項方法得財產上不法之利益或使第三人得之者，亦同。
前二項之未遂犯罰之。
                                                      Ｆ
